【裁判字號】    97,交聲,111
【裁判日期】    970530
【裁判案由】    違反道路交通管理處罰條例聲明異議
【裁判全文】
臺灣新竹地方法院交通事件裁定         97年度交聲字第111號
異  議  人
即受處分人  甲○○○
                        號
上列受處分人因違反道路交通管理處罰條例案件，對於交通部公
路總局新竹區監理所中華民國97年3月12日所為之處分（原處分
案號：竹監自字第裁50-E00000000號），聲明異議，本院裁定如
下：
    主  文
原處分撤銷。
甲○○○不罰。
    理  由
一、原處分意旨略以：本件異議人即受處分人甲○○○所有車號
    4095-SA號自用小客車，於民國97年2月15日凌晨3時30分許
    ，行經有燈光號誌管制之新竹市○○路、民生路交岔路口時
    闖紅燈，經警鳴笛攔停制止拒絕停車接受稽查而逃逸，而為
    新竹市警察局員警乙○○發現後，以該自用小客車有違反道
    路交通管理處罰條例第53條第1項、第60條第1項規定之行為
    掣單舉發，受處分人向原處分機關提出申訴，經原處分機關
    請舉發單位即新竹市警察局調查結果，仍認受處分人有前述
    違規行為，原處分機關乃依前揭道路交通管理處罰條例第53
    條第1項、第60條第1項、第63條第1項之規定及違反道路交
    通管理事件統一裁罰基準表之規定，裁處受處分人罰鍰新臺
    幣2千7百元及3千元，並各記違規點數3點及1點。
二、原處分機關認受處分人有前開違規行為，無非係以受處分人
    所有之上開車輛，於前述時間行經前述地點，經警舉發之事
    實為據。
三、異議人即受處分人聲明異議意旨略以：車號4095-SA號自用
    小客車已於97年2月14日晚上11時許，停放在家中車庫，當
    時車輛並未出借予他人使用等語。
四、經查：
  (一)按法院受理交通事件，準用刑事訴訟法之規定，道路交通管
    理處罰條例第89條前段定有明文；又刑事訴訟法第154條第2
    項規定：犯罪事實應依證據認定之，無證據不得認定犯罪事
    實；再依最高法院76年臺上字第4986號判例意旨：認定犯罪
    事實所憑之證據，雖不以直接證據為限，間接證據亦包括在
    內，然而無論直接證據或間接證據，其為訴訟上之證明，須
    於通常一般之人均不致有所懷疑，而得確信其為真實之程度
    者，始得據為有罪之認定，倘其證明尚未達到此一程度，而
    有合理之懷疑存在而無從使事實審法院得有罪之確信時，即
    應由法院為諭知被告無罪之判決。前揭認定被告有罪，就該
    有罪事實不能有任何合理懷疑存在之原則，於道路交通管理
    處罰條例案件亦有其適用。易言之，當法院踐行調查證據程
    序完畢後，如就原處分機關所認定違規事實仍有合理懷疑，
    應對受處分人為有利之認定。
  (二)次按交通違規之舉發又可分為「當場舉發」及「逕行舉發」
    二種。就「逕行舉發」之交通違規事件而言，因受處分人並
    無當場向員警辯駁、陳述意見之機會，故現行法制就其條件
    多有所設限，此觀道路交通管理處罰條例第7條之2之規定自
    明；至於「當場舉發」之交通違規事件，雖慮及現實技術可
    行性之困難，而未硬性要求舉發員警不分違規情節，一律均
    須預留證據，俾便事後提出以供法院審查，惟若依員警舉發
    當時之情狀觀之，尚無不能或難以採證之情形存在，則舉發
    之員警自仍應衡酌具體情況，予以適當之採證，以昭人民信
    服。而汽車駕駛人闖紅燈，當場不能或不宜攔截製單舉發者
    ，得以汽車所有人為被通知人製單逕行舉發，惟應記明車輛
    牌照號碼、車型等可資辨明之資料，此見道路交通管理處罰
    條例第7條之2第1項第1款、第4項規定即明。上開規定逕行
    舉發應記明車輛牌照號碼、車型等可資辨明之資料，無非在
    避免舉發員警因誤記而冤枉被舉發人，故逕行舉發，除應記
    明車號外，尚須記明其他如車型、顏色等足資辨別比對之特
    徵，俾利查明所記車號是否與所見車型、顏色特徵相符，以
    減少誤記之情事。
  (三)經查，證人即開單告發受處分人之員警乙○○警於本院97年
    5月7日調查時具結證稱：當時我們在執行取締惡性重大違規
    ，巡邏車行駛到中華路與光復路地下路口時，在光復路要匯
    入中華路北上往竹北的方向時，發現有1輛車子停在車道上
    ，我們同事就下車盤查，當時有1位男性駕駛人看到我們警
    察靠過去就坐上駕駛座發動引擎把車輛開走，我們同事有鳴
    笛，拍窗示意駕駛人停車，但是該駕駛人還是加速開走。我
    是在巡邏車上，所以我就跟著追出去，鳴警報器，並用車上
    的擴音器喊話叫他停車；車輛行駛到中華路、民生路口時，
    該車輛闖紅燈往竹北方向直行，我被民生路左轉中華路的車
    輛擋住，所以沒有追上。我們當時與駕駛人車距離約1部車
    的空間，那輛車子的特徵是三陽喜美舊款的車輛，是3門式
    的跑車、顏色是深藍色，車號是4095-SA，因為那臺車是在
    停止狀態然後再行駛，所以車號很明顯，沒有認錯。車號
    4095-SA自小客車車籍資料記載顏色是白色，但我們看到的
    是藍色，我確定看到的是3門式的跑車，受處分人提出之照
    片跟我看到的車子不一樣，牌照不是掛在這款車上（見本院
    卷31-33頁）。依其證述，上開違規車輛之顏色、車型與受
    處分人提出其所有車號4095-SA號自用小客車之特徵係白色
    四門轎車顯然不符，此有受處分人提出之車號4095-SA號自
    用小客車照片3幀可稽（見本院卷第36-37頁），證人乙○○
    警員亦當庭證稱我們攔停那臺車時，車牌是4095-SA號沒錯
    ，可能是偽造的車牌等語在卷（見本院卷第32頁），本件舉
    發警員目睹之違規車輛車型、顏色既與受處分人所有之車輛
    不同，而現實生活中偽造車牌之事復時有所聞，堪認受處分
    人所辯，應非虛妄。
五、綜上所述，本件查無積極證據足以認定受處分人所有車輛有
    於上開違規時地闖紅燈及拒絕停車接受稽查逃逸之情事，從
    而，原處分機關逕予分別裁罰，自有未洽，本件異議為有理
    由，原處分均應予撤銷，並另為受處分人不罰之諭知。
據上論斷，應依道路交通案件處理辦法第20條前段，裁定如主文
。
中    華    民    國    97    年    5     月    30    日
                  交通法庭法  官  吳靜怡
以上正本證明與原本無異。
如不服本裁定，應於裁定送達後5日內向本院提出抗告狀。
中    華    民    國    97    年    6     月    3     日
                          書記官  劉亭筠


司法院資訊處製作；財團法人民間司法改革基金會備份。
